【裁判字號】    98,上易,1304
【裁判日期】    980623
【裁判案由】    傷害
【裁判全文】
臺灣高等法院刑事判決                98年度上易字第1304號
上  訴  人  臺灣士林地方法院檢察署檢察官
被      告  甲○○
            乙○○○
上列上訴人因被告等傷害案件，不服臺灣士林地方法院96年度易
字第2276號，中華民國97年12月31日第一審判決（起訴案號：臺
灣士林地方法院檢察署96年度偵字第9439號），提起上訴，本院
判決如下：
    主  文
上訴駁回。
    理  由
一、按刑事訴訟法第350條、第361條、第362條、第367條規定，
    不服地方法院之第一審判決而上訴者，須提出上訴書狀，並
    應敘述具體理由，為上訴必備之程式；其所提出之書狀未敘
    述上訴理由，或僅曾以言詞陳述上訴理由者，均應於上訴期
    間屆滿後20日內補提理由書於第一審法院。惟原審法院對上
    訴書狀有無記載理由，僅應為形式上之審查，認有欠缺，且
    未據上訴人自行補正者，始應定期間先命補正，至於上訴理
    由是否具體，係屬第二審法院審查範圍，不在命補正之列（
    參照刑事訴訟法第361條之立法意旨）。倘上訴人已提出上
    訴理由，但所提非屬具體理由者，應由第二審法院以上訴不
    合法律上之程式，判決駁回之。而所謂具體理由，必係依據
    卷內既有訴訟資料或提出新事證，指摘或表明第一審判決有
    何採證認事、用法或量刑等足以影響判決本旨之不當或違法
    ，而構成應予撤銷之具體事由，始克當之；倘僅泛言原判決
    認定事實錯誤、違背法令、量刑失之過重或輕縱，而未依上
    揭意旨指出具體事由，或形式上雖已指出具體事由，然該事
    由縱使屬實，亦不足以認為原判決有何不當或違法者，皆難
    謂係具體理由，俾與第二審上訴制度旨在請求第二審法院撤
    銷、變更第一審不當或違法之判決，以實現個案救濟之立法
    目的相契合，並節制濫行上訴（最高法院97年度台上字第89
    2號裁判意旨參照）。
二、本件原判決認：告訴人丙○○稱其前往被告甲○○、乙○○○位於臺北市○○區○○街74號3樓住處欲尋找其友人丁○○，卻遭被告甲○○推倒在地，再由乙○○○以拳頭毆打其
    背部成傷，惟事發現場3樓樓梯口面積狹小，3人站立已屬擁
    擠，並無空間供足供告訴人1人躺下及被告2人站立，告訴人
    指訴與現場證據不符。至於證人丁○○於偵訊不僅無法就被
    告2人與告訴人當時所站立位置具體描述，於原審所陳述其
    等所站立之位置，亦與告訴人之陳述有別。另告訴人指訴於
    民國96年7月9日遭被告2人毆打，卻遲至96年7月12日（原審
    誤載為11日）方前往醫院就診，難認與常情相符，因認告訴
    人之指訴有與證據相悖之瑕疵，難認被告2人有傷害犯行，
    而均為無罪之諭知。原判決已詳敘其所憑證據、認定理由，
    從形式上觀察，原判決並無違背經驗法則、論理法則等違背
    法令之情形。
三、檢察官提起上訴，所提書狀敘明上訴理由雖以：告訴人及
    證人丁○○於警詢、偵訊及原審均一致指證被告2人有共同
    毆打告訴人成傷，其2人就被告2人所處位置陳述雖有不一，
    但就告訴人遭被告2人共同傷害之基本事實並無變異，尚難
    全難否認其等證詞之真實性。原審法院未至案發現場進行
    勘驗，測量案發地點面積，徒以現場照片遽認面積狹小，並
    無空間供1人躺下，顯有應於審判期日調查之證據未予調查
    之違法。云云。然查：
  (一)依證人即告訴人之男友丁○○於警詢時陳稱：伊看到告訴人
    被房東的父親（即被告甲○○）推倒在地上，告訴人要起身
    站立，但房東的母親（即被告乙○○○）在告訴人身後摸索
    她身體，好像在搜她全身東西，當時伊沒有看見告訴人有傷
    痕等語（偵卷第17頁）。證人即丁○○之未婚妻戊○○於警
    詢則稱：當日告訴人到伊與丁○○住處敲門敲得很大聲，並
    叫丁○○名字叫得很大聲，當時伊和丁○○在浴室洗澡，丁○○就說他不洗了，伊繼續洗澡，當伊走出浴室就看見告訴
    人跟伊先生在房間內，伊就叫告訴人離開伊住處，當時伊沒
    有看見告訴人身上有傷，她身上的傷應該是4天前，她到伊
    等住處打開窗戶說要跳樓自殺，伊與丁○○去拉她將她壓在
    床上造成的，伊右手臂及脖子也因要阻止她跳樓而被她打傷
    等語（偵卷第19頁），顯見告訴人所提案發後3日才就診開
    立診斷證明書上之傷勢是否係被告2人所致，已有疑義。
  (二)告訴人固於偵訊時證稱：當天甲○○從2樓上來說伊敲門太
    大聲，就把伊推倒，伊躺在地上正要起來，當時甲○○已經
    下樓，乙○○○則趁機搜伊身，並在伊背上敲敲打打，當時
    丁○○剛好把門打開看到乙○○○在摸伊身體，甲○○已不
    在場云云（偵卷第50、51頁），惟核與證人丁○○於偵訊證
    稱：伊開門看到甲○○推告訴人往後仰，乙○○○則在告訴
    人身上拍打，伊開門時被告2人均在場云云不符（偵卷第53
    、54頁）。故告訴人與被告2人是否有同時站立狹窄之樓梯
    並發生扭打，實有可疑。
  (三)證人丁○○於原審另證稱：伊看到乙○○○邊拍邊推告訴人
    ，告訴人往後傾倒但未倒在地上，甲○○沒有對告訴人動手
    或有肢體上的碰觸（原審卷第56頁），實與其本人於警詢、
    偵訊歷次所述有間，亦與告訴人指訴之事實有別。證人丁○○尚於原審證稱：案發當日告訴人與被告2人爭吵完畢後，
    伊開門讓告訴人進屋與戊○○在一起，因伊與戊○○訂婚的
    事引發告訴人與伊及戊○○吵架，告訴人要跳樓，伊1個人
    抓不住告訴人，就叫戊○○幫忙抓，才把告訴人拉回來等語
    （原審卷第58頁），並比對證人戊○○上揭警詢之證述，顯
    見告訴人所受之傷勢應係其當日要跳樓遭丁○○、戊○○抓
    拉所致，實難就證人丁○○、告訴人歷次不一之證詞為被告
    2人不利之認定。
  (四)案發樓梯間面積狹小，從卷附照片一窺即知（偵卷第62頁）
    ，空間難容告訴人倒臥及被告2人同時站立，實無到現場履
    勘之必要，附此敘明。
  (五)告訴人與證人丁○○證詞多所不符，業經原審於判決內詳予
    論述指駁，難採為認定被告2人有罪之證據。綜上，檢察官
    之上訴書狀雖已敘述理由，但其理由均核非足以動搖原判決
    之具體理由，揆諸上開說明，自非屬得上訴第二審之具體事
    由，應認本件上訴不合上訴之法定要件，予以駁回，並不經
    言詞辯論為之。
據上論斷，應依刑事訴訟法第367條前段、第372條，判決如主文
。
中    華    民    國    98    年    6     月    23    日
                  刑事第二庭審判長法  官  洪光燦
                                  法  官  李麗玲
                                  法  官  林恆吉
以上正本證明與原本無異。
不得上訴。
                                  書記官  陳盈璇
中    華    民    國    98    年    6     月    24    日


司法院資訊處製作；財團法人民間司法改革基金會備份。
